臺灣桃園地方法院民事裁定
111年度消債清字第19號
聲  請  人  
即  債務人  馬新忠  
代  理  人  李宏文（法扶律師）
上列當事人因消費者債務清理事件聲請清算，本院裁定如下：
    主  文
債務人馬新忠自民國一一一年二月二十二日下午五時起開始清算
程序。
命司法事務官進行本件清算程序。
    理  由
一、按更生方案未依消費者債務清理條例（下稱消債條例）第59
    條、第60條規定可決時，除有同條例第64條規定之情形外，
    法院應以裁定開始清算程序；法院為前項裁定前，應使債權
    人、債務人有陳述意見之機會；債務人有薪資、執行業務所
    得或其他固定收入，依其收入及財產狀況，可認更生方案之
    條件已盡力清償者，法院應以裁定認可更生方案，消債條例
    第61條第1項、第2項、第64條第1項前段分別定有明文。再
    按下列情形，視為債務人已盡力清償：㈠債務人之財產有清
    算價值者，加計其於更生方案履行期間可處分所得總額，扣
    除自己及依法應受其扶養者所必要生活費用後之餘額，逾10
    分之9已用於清償。㈡債務人之財產無清算價值者，以其於更
    生方案履行期間可處分所得總額，扣除自己及依法應受其扶
    養者所必要生活費用後之餘額，逾5分之4已用於清償，消債
    條例第64條之1亦有明定。末按法院裁定不認可更生方案時
    ，應同時裁定開始清算程序、法院開始清算程序之裁定，應
    載明其年、月、日、時，並即時發生效力、法院裁定開始更
    生或清算程序後，得命司法事務官進行更生或清算程序，必
    要時得選任律師、會計師或其他適當之自然人或法人1人為
    監督人或管理人，復為消債條例第65條第1項、第83條第1項
    、第16條第1項所明定。
二、本件聲請人即債務人因欠金融機構債務，於民國108年8月7
    日向本院聲請前置調解，因調解不成立聲請進行債務清理之
    更生程序，經本院以108年度消債更字第257號裁定自109年2
    月18日下午5時起開始更生程序，並移由本院司法事務官以1
    09年度司執消債更字第65號案件進行更生程序，聲請人於11
    0年8月3日就其無擔保及無優先債權總額新臺幣（下同）233
    萬1,618元，提出以每月為1期、共72期，每期清償金額2,51
    5元，清償總額18萬1,080元之更生方案（下稱系爭更生方案
    ，見司執消債更卷第263頁），經本院司法事務官於110年8
    月5日限期命各債權人確答是否同意系爭更生方案，債權人
    臺灣土地銀行股份有限公司（債權額比例百分之1.98）、台
    新國際商業銀行股份有限公司（債權額比例百分之10.34）
    、元大商業銀行股份有限公司（債權額比例百分之14.84）
    、國泰世華商業銀行股份有限公司（債權額比例百分之8.04
    ）、臺灣新光商業銀行股份有限公司（債權額比例百分之3.
    62）、台北富邦商業銀行股份有限公司（債權額比例百分之
    3.61）、遠東國際商業銀行股份有限公司（債權額比例百分
    之0.7）、第一商業銀行股份有限公司（債權額比例百分之3
    .96）、中國信託商業銀行股份有限公司（債權額比例百分
    之10.96）、陽信商業銀行股份有限公司（債權額比例百分
    之1.27）、玉山商業銀行股份有限公司（債權額比例百分之
    0.39）、渣打國際商業銀行股份有限公司（債權額比例百分
    之3.9）、華南商業銀行股份有限公司（債權額比例百分之1
    .63）、安泰商業銀行股份有限公司（債權額比例百分之9.9
    ）均具狀不同意（見司執消債更卷第297至325頁），韓建群
    （債權額比例百分之24.88）則逾期未表示意見等情，業經
    本院依職權調取上開卷宗核閱無訛，是以聲請人提出系爭更
    生方案，未能依消債條例第60條之規定獲得債權人會議可決
    。
三、聲請人是否有消債條例第64條得依職權以裁定認可更生方案
    之情形？
　1.聲請人名下除汽、機車各1輛（分別於83、90年出廠），查
    無其他財產，此有全國財產稅總歸戶財產查詢清單、機車行
    照在卷可稽（見消債調卷第23至24頁），前開車輛出廠年分
    均已久，已逾經濟部公佈報廢標準之使用年限，應無殘餘價
    值，債務人財產應無清算價值，先予敘明。
　2.本院108年度消債更字第257號裁定聲請人於109年2月18日下
    午5時起開始更生程序，已如前述。聲請人陳稱現任職於科
    技部，每月薪資約4萬9,648元等語，業提出110年1月至8月
    薪資單以佐（見司執消債更卷第265至272頁），經核相符，
    惟本院依職權函詢科技部有關聲請人109年10月至110年10月
    領取之各項薪資收入（含加班費、年終、三節、績效、工作
    獎金等），經函覆109年10月至12月發放之各項薪資收入合
    計為22萬8,865元，110年1月至10月發放之各項薪資收入合
    計為70萬2,728元（計算式：86萬274元－7萬8,773元－7萬8,7
    73元＝70萬2,728元），另109年考績及年終共15萬7,546元（
    計算式：7萬8,773元＋7萬8,773元＝15萬7,546元），此有科
    技部科部人字第1100063502號函在卷可稽（見司執消債更卷
    第338至340頁），故聲請人每月收入應以8萬4,790元【計算
    式：（22萬8,865元＋70萬2,728元）÷13＋15萬7,546元÷12＝8
    萬4,790元，小數點以下四捨五入】計算，扣除前開更生裁
    定認可聲請人每月必要生活費用2萬8,874元（含個人必要生
    活費用2萬2,874元、長子扶養費6,000元，見消債更卷第68
    至70頁）後，餘額為6萬1,916元（計算式：8萬4,790元－2萬
    2,874元＝6萬1,916元），是依消債條例第64條之1第2款規定
    ，聲請人需提出每月清償4萬9,533元（6萬1,916元×4÷5＝4萬
    9,533元，小數點以下四捨五入）以上之更生方案，方得認
    已符合盡力清償之條件。
　3.復因聲請人提出之更生方案並未符合前開盡力清償之條件，
    本院於110年11月2日限期命聲請人提出調整後更生方案，聲
    請人僅於110年11月12日陳報以現況無法履行更生方案之可
    能，並請求轉換進行清算程序等云云（見司執消債更卷第37
    8頁），而迄未提出調整後符合盡力清償條件之更生方案，
    本院自不得逕依職權以裁定認可原更生方案。
四、綜上所述，本件聲請人所提之系爭更生方案既未能依消債條
    例第60條之規定經債權人書面決議之可決，復因系爭更生方
    案未符合消債條例第64條之1第2款盡力清償之條件，依消債
    條例第64條第1項本院自不得裁定認可更生方案，而應依消
    債條例第61條第1項之規定，裁定開始清算程序，並命司法
    事務官進行本件清算程序。
五、爰裁定如主文。　　
中　　華　　民　　國　　111 　年　　2 　　月　　22　　日
                  民事第一庭    法　官　許自瑋
正本係照原本作成。
本裁定不得抗告。
本裁定業於111年2月22日下午5時公告。
中　　華　　民　　國　　111 　年　　2 　　月　　22　　日
                                書記官  吳光彧